【裁判字號】    99,監宣,153
【裁判日期】    991116
【裁判案由】    監護宣告
【裁判全文】
臺灣屏東地方法院民事裁定             99年度監宣字第153號
聲  請  人  甲○○
相  對  人  丙○○
上列聲請人聲請監護宣告事件，本院裁定如下：
    主  文
宣告丙○○（女、民國○○年○ 月○○日生、身分證統一編號：Ｚ000
000000號）為受監護宣告人。
選定甲○○（男、民國○○年○ 月○○日生、身分證統一編號：Ｚ000
000000號）為受監護宣告人丙○○之監護人。
指定乙○○（男、民國○○年○ 月○ 日生、身分證統一編號：Ｚ000
000000號）為會同開具財產清冊之人。
聲請費用新臺幣壹仟元由受監護宣告之人負擔。
    理  由
一、聲請意旨略以：聲請人甲○○之母即相對人丙○○（女，民
    國○○年○ 月○○日生，身分證統一編號：Ｚ000000000號，住屏
    東縣屏東市○○路151 巷13號）因罹患肺炎、糖尿病、高血
    壓及陳舊型腦梗塞等病症，雖經延醫診治，惟均無起色，致
    不能為意思表示或受意思表示，或不能辨識其意思表示之效
    果，為此依民法第14條第1 項之規定，聲請對其為監護之宣
    告等語。
二、聲請人主張上開各情，業據其提出安泰醫療社團法人安泰醫
    院普通診斷證明書、戶籍謄本各1 份為證，並經本院前往屏
    東縣新園鄉安公老人照顧中心處，於鑑定人黃文翔醫師前點
    呼相對人，其無反應。本院另就相對人之精神及心智狀況訊
    問鑑定人，經鑑定人鑑定結果，認相對人現在病症為極重度
    老人失智症。個案4 年前不慎摔倒導致左大腿骨折，開刀治
    療後仍然不良於行，必須終日臥床，同時也出現老人失智症
    狀，且逐漸失去語言能力，約1 年前轉往安養中心接受長期
    照顧迄今。個案全身肢體癱瘓、關節僵硬變形有扭曲現象，
    無法與人作口語溝通，無法正確了解他人之意思表達，亦無
    法以肢體語言表達個人意志，對他人之意思表達無法正確回
    應，對外界呼喚無辨識與理會能力，認知功能嚴重受損，喪
    失語言表達能力，行為退化，對於時間、地方、人物之定向
    能力完全喪失，長短期記憶亦明顯喪失。個案進食、沐浴、
    翻身、大小便及移動身體均無法自理，且完全無處理財產之
    能力，亦無職業、社交功能及自我安排休閒活動功能。個案
    各項功能退化嚴重，生活完全無自理能力，必須長期依賴家
    人、醫療或養護機構照顧，個案目前已經處於嚴重失智狀態
    而導致個人認知功能嚴重失能，為意思表示、受意思表示或
    辨識其意思表示效果之能力幾乎完全喪失，此外，也已經完
    全失去行為能力，無法獨立處理個人事務與從事個人財務管
    理，應已達監護宣告之標準等情，有本院99年10月27日訊問
    筆錄、屏安醫院99年10月28日屏安醫字第0990402 號函附之
    精神鑑定報告書各1 份在卷可憑。本院綜合上開勘驗結果及
    鑑定人之意見，認相對人確因心智缺陷，致不能為意思表示
    或受意思表示，亦不能辨識其意思表示之效果，故聲請人聲
    請對相對人為監護之宣告，為有理由，應予准許。
三、按受監護宣告之人應置監護人；法院為監護之宣告時，應依
    職權就配偶、四親等內之親屬、最近一年有同居事實之其他
    親屬、主管機關、社會福利機構或其他適當之人選定一人或
    數人為監護人，並同時指定會同開具財產清冊之人；法院選
    定監護人時，應依受監護宣告之人之最佳利益，優先考量受
    監護宣告之人之意見，審酌一切情狀，並注意下列事項：一
    、受監護宣告之人之身心狀態與生活及財產狀況。二、受監
    護宣告之人與其配偶、子女或其他共同生活之人間之情感狀
    況。三、監護人之職業、經歷、意見及其與受監護宣告之人
    之利害關係。四、法人為監護人時，其事業之種類與內容，
    法人及其代表人與受監護宣告之人之利害關係，修正後之民
    法第1110條、第1111條第1 項、第1111條之1 定有明文。
四、本院審酌聲請人甲○○為相對人之長子，長期協助照護相對
    人，相對人之其他子女楊淑香、楊淑珠、楊淑琴、楊珮妏亦
    均同意由其擔任監護人，有同意書1 紙附卷可憑，是由聲請
    人負責護養及照顧相對人並管理其財產，應能符合相對人之
    最佳利益，爰選定聲請人為監護人。另依上開規定，法院於
    選定監護人時，應同時指定會同開具財產清冊之人，及依民
    法第1113條準用同法第1099條之規定，監護開始時，監護人
    對於受監護人之財產，應依規定會同遺囑指定、當地直轄市
    、縣（市）政府指派或法院指定之人，於二個月內開具財產
    清冊，並陳報法院。為使聲請人得於期限內開具財產清冊並
    陳報法院，並衡酌乙○○係相對人之次子，平日亦會協助處
    理相對人事務，爰併指定乙○○為會同開具財產清冊之人。
五、依民事訴訟法第608 條第1 項、非訟事件法第24條第1 項，
    裁定如主文。
中    華    民    國    99    年    11    月    16    日
                        家事庭法  官  趙家光
正本係照原本作成。
如不服本裁定關於選定監護人及指定會同開具財產清冊之人等部
分，應於送達後10日內向本院提出抗告狀，並繳納抗告費新臺幣
1,000元；其餘關於宣告監護之部分，不得抗告。
如欲申請辦理監護登記，宜先確定本裁定是否生效。
中    華    民    國    99    年    11    月    16    日
                              書記官  簡慧瑛

司法院資訊處製作；財團法人民間司法改革基金會備份。
